【裁判字號】    94,簡上,255
【裁判日期】    950308
【裁判案由】    確認債權存在
【裁判全文】
臺灣臺北地方法院民事判決             94年度簡上字第255號
上  訴  人  甲○○
訴訟代理人  郭疆平律師
被上訴人    玉山商業銀行股份有限公司
法定代理人  丙○○
訴訟代理人  陳慧滿律師
被上訴人    乙○○
                        松山區戶政事務所）
上列當事人間請求給付票款事件，上訴人對於中華民國九十四年
三月二十二日本院臺北簡易庭93年度北簡字第20530號第一審判
決提起上訴，本院於九十五年二月二十二日言詞辯論終結，判決
如下：
    主  文
上訴及追加之訴均駁回。
第二審及追加之訴之訴訟費用由上訴人負擔。
    事實及理由
甲、程序方面
    按訴狀送達後，原告不得將原訴變更或追加他訴，但有下列
    各款情形之一者，不在此限：（五）該訴訟標的對於數人必
    須合一確定時，追加其原非當事人之人為當事人者。又第二
    審訴之變更或追加，非經他造同意，不得為之，但第255條
    第1項第2款至第6款情形，不在此限，民事訴訟法第255條第
    1項第5款、第446條第1項定有明文。本件上訴人起訴時僅列
    玉山商業銀行股份有限公司（下稱玉山銀行）為被告，嗣於
    民國（下同）94年7月28日具狀追加乙○○為被上訴人，蓋
    上訴人提起本件確認乙○○與玉山銀行間在新台幣（下同）
    300,000元範圍之存款債權存在之訴，其訴訟標的對於乙○
    ○及玉山銀行應合一確定，核上訴人追加乙○○為被上訴人
    與上開法條意旨相符，應予准許。又本件被上訴人玉山銀行
    、乙○○均未於言詞辯論期日到場，核無民事訴訟法第386
    條所列各款情形，應依上訴人之聲請，由其一造辯論而為判
    決。
乙、實體方面
一、上訴人主張：其前對被上訴人乙○○為假扣押，而聲請法院
    扣押被上訴人乙○○對被上訴人玉山銀行之存款債權，被上
    訴人玉山銀行則具狀稱乙○○於該銀行並無設立帳戶往來而
    聲明異議，然被上訴人乙○○係替被上訴人玉山銀行找客戶
    從事外匯保證金交易，並由被上訴人乙○○代客操作，被上
    訴人乙○○所取得之介紹佣金及操盤佣金，均匯入被上訴人
    玉山銀行香港分行帳戶內，而分公司與總公司在法律上為同
    一人格，則被上訴人乙○○在被上訴人玉山銀行香港分行有
    存款債權，等於對被上訴人玉山銀行有存款債權存在，爰起
    訴確認被上訴人乙○○對被上訴人玉山銀行在300,000元範
    圍內之債權存在。
二、被上訴人玉山銀行則以：台灣法院對被上訴人所發扣押命令
    之效力不及於被上訴人之香港分行，因此縱使確認系爭債權
    存在，被上訴人亦無法扣押被上訴人李稀盟對被上訴人玉山
    銀行香港分行之存款，是以本件並無受確認判決之法律上利
    益；又上訴人無法舉證證明被上訴人乙○○在被上訴人玉山
    銀行香港分行之帳戶內有300,000元存款存在，是以其主張
    並無理由等語，資為抗辯。
三、本件經原審駁回上訴人之訴，上訴人提起上訴，聲明為：（
    一）原判決廢棄。（二）確認被上訴人乙○○對被上訴人玉
    山銀行在新台幣300,000元範圍內之存款債權存在。被上訴
    人乙○○未以書面或言詞為任何陳述，被上訴人玉山銀行則
    聲明：上訴駁回。
四、經查，上訴人於93年6月17日聲請對被上訴人玉山銀行發扣
    押命令，禁止被上訴人乙○○收取對被上訴人玉山銀行之存
    款債權，然被上訴人玉山銀行以被上訴人乙○○在該行並無
    設立帳戶往來為由聲明異議，而被上訴人乙○○因操作外匯
    在被上訴人玉山銀行香港分行設有存款帳戶作為收受佣金之
    用等情，有本院93年6月17日北院錦93執全助丑字第361號執
    行命令、聲明異議狀、操作外匯交易契約書等附卷可參，且
    為兩造所不爭執，應堪信為真實。上訴人請求確認被上訴人
    乙○○對被上訴人玉山銀行在300,000元範圍內之存款債權
    存在，被上訴人玉山銀行則以前詞置辯，是以本件之爭點即
    在於：（一）本件上訴人是否有受確認判決之法律上利益？
    （二）被上訴人乙○○對被上訴人玉山銀行香港分行是否有
    300,000元以內之存款債權存在？茲就上開爭點一一分述如
    下：
（一）本件有受確認判決之法律上利益
    按分公司為受本公司管轄之分支機構，並無獨立之財產，其
    人格為單一而不可割，故關於分公司業務範圍內之事項，自
    得以本公司名義起訴；又公司雖得設分公司，但分公司僅為
    本公司管轄之分支機構，其為法人之權利主體仍為單一，並
    非法人之下，另有法人，故分公司與本公司在法律上應屬一
    體而不可分割，最高法院77年度台上字第478號判決、台灣
    高等法院84年度重上字第165號判決參照。換言之，分行既
    無獨立之財產，分行之債權等同於總行之債權，是以只要對
    分行確實有債權存在，即可請求確認對總行有債權，進而對
    總行財產進行扣押，此與本院所為之扣押命令是否可以執行
    香港分行之財產毫無關係，是以被上訴人玉山銀行辯稱本件
    上訴人無受確認判決之法律上利益云云，委無足採。
（二）本件無法證明被上訴人乙○○對被上訴人玉山銀行香港分
      行有300,000元以內之債權存在
    按當事人主張有利於己之事實者，就其事實有舉證之責任，
    民事訴訟法第277條前段定有明文。本件被上訴人乙○○在
    被上訴人玉山銀行總行或台灣其他分行並無設立帳戶，而係
    在其香港分行設有帳戶，此為兩造所不爭執，是以上訴人自
    應就被上訴人乙○○在被上訴人玉山銀行香港分行之帳戶，
    於93年6月17日對被上訴人玉山銀行發執行命令時，仍最少
    有300,000元之存款為舉證。經查：上訴人雖提出計算表（
    見上證3號），主張自上訴人帳戶轉扣給被上訴人乙○○的
    佣金高達7,000,000元、且均匯入被上訴人玉山銀行香港分
    行帳戶，足見被上訴人乙○○在香港分行最少有300,000元
    的存款云云，然被上訴人玉山銀行香港分公司財務長李建宏
    到庭證稱：乙○○於2002年10月開始使用該帳戶，該帳戶內
    有分行匯給乙○○的客戶佣金，而上訴人所提之計算表結算
    時間為2002年11月到2004年3月，上面雖記載佣金存款約7,
    000,000元，但該數字是佣金的總合，這段期間該帳戶進進
    出出，不表示2004年3月結算日止該帳戶尚有這些存款，而
    該帳戶於2004年3月後遭凍結，故乙○○無法再提領存款，
    其雖然知道該帳戶的情況，但依香港法令規定無法透露該帳
    戶內的餘額有多少等語。是以，91年10月至93年3月間匯至
    被上訴人乙○○香港分行帳戶內之佣金總額雖高達7,000,00
    0元，然此期間被上訴人乙○○既未遭凍結帳戶，自可將上
    開佣金領出，是以93年3月間被上訴人乙○○遭凍結帳戶後
    ，甚至本件被上訴人玉山銀行於93年6月間收到扣押命令時
    ，被上訴人乙○○是否仍有300,000元之存款存於上開帳戶
    內，顯非無疑。而依香港法律規定，銀行經理人及職員對於
    職務上所知悉與任何人有關之一切事宜，均須保密不得將該
    等事宜傳達他人，且香港法律亦禁止將個人資料轉移至香港
    以外地方（見行政院大陸委員會香港事務局94年9月26日
    （94）港局商字第0703號函），是以本院亦無從發函調查被
    上訴人乙○○在被上訴人玉山銀行香港分行是否仍有存款存
    在，上訴人對此有利於己之事實既無法舉證，則其主張法院
    核發扣押命令時被上訴人乙○○在被上訴人玉山銀行香港分
    行帳戶最少有300,000元之存款存在，即無理由。
五、綜上所述，上訴人訴請確認被上訴人乙○○對被上訴人玉山
    銀行在新台幣300,000元範圍內之存款債權存在，為無理由
    ，不應准許。原審為上訴人敗訴之判決，理由雖有不同，惟
    結論並無二致，上訴意旨指摘原判決不當，求予廢棄改判，
    為無理由，應予駁回。
六、本件事證已臻明確，兩造其餘之攻擊或防禦方法、未經援用
    之證據，經本院斟酌後，認均不足以影響本判決之結果，自
    無一一詳予論駁之必要，併此敘明。
七、據上論結，本件上訴為無理由，依民事訴訟法第436條之1第
    3項、第463條、第449條第2項、第385條第1項前段、第78條
    ，判決如主文。
中    華    民    國    95    年    3     月    8     日
               民事第五庭    審判長法  官  翁昭蓉
                                   法  官  蔡世祺
                                   法  官  蔡如琪
以上正本係照原本作成
本件不得上訴
中    華    民    國    95    年    3     月    8     日
                                   書記官  劉寶鈴


司法院資訊處製作；財團法人民間司法改革基金會備份。
